【裁判字號】    92,訴,645
【裁判日期】    920430
【裁判案由】    毒品危害防制條例
【裁判全文】
臺灣臺中地方法院刑事判決                          九十二年度訴字第六四五號
    公  訴  人  臺灣臺中地方法院檢察署檢察官
    被      告  甲○○
右列被告因毒品危害防制條例案件，經檢察官提起公訴（九十二年度毒偵字第三八三
號）及移
：
    主  文
甲○○連續施用第一級毒品，累犯，處有期徒刑壹年貳月。扣案之海洛因命貳包（含
包裝重零點柒貳公克、淨重零點貳陸公克）沒收銷燬之。
    事  實
一、甲○○曾於民國八十五年間，因違反麻醉藥品管理條例案件，經本院於八十五年
    十二月八日，以八十五年度易字第五二九六號，判處有期徒刑三月確定，於八十
    六年九月二十二日執行完畢。次於八十七年間因施用毒品案件，經臺灣高等法院
    臺中分院裁定送勒戒處所觀察、勒戒後，認無繼續施用毒品之傾向，由該院於八
    十七年九月三日，以八十七年度上訴字第一二三七號判處免刑確定。又於八十八
    年間因施用毒品案件，經本院裁定送勒戒處所觀察、勒戒後，認無繼續施用毒品
    之傾向，由臺灣臺中地方法院檢察署檢察官於八十八年一月十四日為不起訴處分
    確定。復於八十九年間犯竊盜罪，經本院於八十九年七月三日，以八十九年度易
    字第一五四二號判處有期徒刑八月確定。再於八十九年間因施用第一級毒品海洛
    因、第二級毒品安非他命案件，經本院裁定令入戒治處所施以強制戒治，並由臺
    灣臺中地方法院檢察署檢察官就其施用第一級毒品海洛因及第二級毒品安非他命
    犯行提起公訴，經本院於八十九年十二月二日合併判處有期徒刑一年七月確定。
    再經本院於九十年一月二十九日，以九十年度聲字第一Ｏ六號，就前開竊盜罪所
    處之有期徒刑八月及施用第一、二級毒品合併判處之有期徒刑一年七月，定其應
    執行之刑為有期徒刑二年二月確定，甫於九十一年八月二日假釋出獄，刑期至九
    十二年一月三十日始行屆滿。詎甲○○猶不知悛悔警惕，復於前開假釋期間，基
    於概括犯意，自九十一年九月中旬某日起至九十二年三月八日下午二時許止，在
    臺中縣后里鄉○○路一五八巷一二一弄九號住處、臺中縣后里鄉○○路田園、臺
    中縣后里鄉墩東村媽祖廟內廁所等地，以將第一級毒品海洛因混合液體後，以注
    射針筒注射之方式，連續施用第一級毒品海洛因，每天約施用二次。期間先於九
    十一年十二月二十九日下午四時十分許，因涉犯竊盜案件經警方通知其到案詢問
    ，經警方取得其同意後採取其尿液送臺中縣衛生局以免疫學分析法及TOXI-LAB方
    法檢驗結果，呈第一級毒品海洛因於人體代謝後之陽性反應。次於九十二年一月
    二十四日晚上八時許，因涉犯竊盜案件為警查獲，經警方取得其同意後採取其尿
    液送臺中縣衛生局以免疫學分析法及TOXI-LAB方法檢驗結果，呈第一級毒品海洛
    因於人體代謝後之陽性反應。再於九十二年三月八日下午四時三十分許，在臺中
    縣后里鄉○○路三一巷旁公園為警查獲，並扣得其所有供施用之第一級毒品海洛
    因二包（含包裝重Ｏ．七二公克、淨重Ｏ．二六公克），經警方採集其尿液送臺
    中縣衛生局以免疫學分析法及TOXI-LAB方法檢驗結果，呈第一級毒品海洛因於人
    體代謝後之嗎啡陽性反應，因而查悉上情。
二、案經臺中縣警察局大甲分局報告臺灣臺中地方法院檢察署檢察官偵查起訴及移送
    併案審理。
    理  由
一、右揭事實，業據被告甲○○於本院審理時坦承不諱，其於九十一年十二月二十九
    日下午四時十分許，因涉犯竊盜案件經警方通知其到案詢問，經警方取得其同意
    後採取其尿液送臺中縣衛生局以免疫學分析法及TOXI-LAB方法檢驗結果，呈第一
    級毒品海洛因於人體代謝後之陽性反應。次於九十二年一月二十四日晚上八時許
    ，因涉犯竊盜案件為警查獲，經警方取得其同意後採取其尿液送臺中縣衛生局以
    免疫學分析法及TOXI-LAB方法檢驗結果，呈第一級毒品海洛因於人體代謝後之陽
    性反應。再於九十二年三月八日下午四時三十分許，在臺中縣后里鄉○○路三一
    巷旁公園為警查獲，並扣得其所有供施用之第一級毒品海洛因二包，經警方採集
    其尿液送臺中縣衛生局以免疫學分析法及TOXI-LAB方法檢驗結果，呈第一級毒品
    海洛因於人體代謝後之陽性反應，有臺中縣警察局大甲分局義里派出所委託鑑驗
    尿液代號與真實姓名對照表二紙、臺中縣警察局大甲分局月眉派出所委託鑑驗尿
    液代號與真實姓名對照表一紙、臺中縣衛生局檢驗尿水報告書三紙附卷可稽。前
    開扣案之海洛因二包，經送法務部調查局以化學呈色法及氣相層析質譜議分析法
    鑑定結果，均含第一級毒品海洛因之成分，含包裝重Ｏ．七二公克、淨重Ｏ．二
    六公克，有該局九十二年四月二十三日調科壹字第一二ＯＯ一二七六三號鑑定通
    知書存卷可參，堪認被告自白施用第一級毒品海洛因為真實。被告曾於八十七年
    間因施用毒品案件，經臺灣高等法院臺中分院裁定送勒戒處所觀察、勒戒後，認
    無繼續施用毒品之傾向，由該院於八十七年九月三日，以八十七年度上訴字第一
    二三七號判處免刑確定。又於八十八年間因施用毒品案件，經本院裁定送勒戒處
    所觀察、勒戒後，認無繼續施用毒品之傾向，由臺灣臺中地方法院檢察署檢察官
    於八十八年一月十四日為不起訴處分確定。再於八十九年間因施用第一級毒品海
    洛因、第二級毒品安非他命案件，經本院裁定令入戒治處所施以強制戒治，並由
    臺灣臺中地方法院檢察署檢察官就其施用第一級毒品海洛因及第二級毒品安非他
    命犯行提起公訴，經本院於八十九年十二月二日合併判處有期徒刑一年七月確定
    等情，有臺灣高等法院被告全國前案紀錄表、臺灣臺中地方法院檢察署刑案資料
    查註紀錄表在卷足憑，本案事證明確，被告四犯連續施用第一級毒品海洛因之犯
    行，洵堪認定。
二、按海洛因為毒品危害防制條例第二條第二項規定之第一級毒品。被告甲○○施用
    第一級毒品海洛因，核其所為，係犯同條例第十條第一項之施用第一級毒品海洛
    因罪。其施用前後持有第一級毒品海洛因之低度行為，應為施用之高度行為所吸
    收，不另論罪。其先後數次施用第一級毒品海洛因犯行，時間緊接、方法相同，
    觸犯構成要件相同之罪名，顯係基於概括犯意反覆為之，為連續犯，依刑法第五
    十六條規定以一罪論，並加重其刑。被告於九十一年十二月二十九日下午四時十
    分許起至九十二年三月八日下午二時許止，連續施用第一級毒品海洛因之犯行，
    公訴意旨雖未論及，然與前開起訴部分有連續犯裁判上一罪關係，本為起訴效力
    所及，本院自應併予審理。被告曾於八十五年間，因違反麻醉藥品管理條例案件
    ，經本院於八十五年十二月八日，以八十五年度易字第五二九六號，判處有期徒
    刑三月確定，於八十六年九月二十二日執行完畢等情，有臺灣高等法院被告全國
    前案紀錄表、臺灣臺中地方法院檢察署刑案資料查註紀錄表附卷可稽。被告前受
    有期徒刑執行完畢，五年以內再犯本件有期徒刑以上之罪，為累犯，依刑法第四
    十七條規定加重其刑，並與前開連續犯加重規定，遞加重之。爰審酌被告前因施
    用毒品犯行，甫經觀察、勒戒及強制戒治後，猶故態復萌，再施用第一級毒品海
    洛因不輟，無視於毒品對於自身健康之戕害及國家對於杜絕毒品犯罪之禁令，惡
    性非輕，然本諸施用毒品者均有相當程度之成癮性及心理依賴性，其犯罪心態與
    一般刑事犯罪之本質並不相同，容應以「病人」之角度為考量，並側重適當之醫
    學治療及心理矯治為宜。且被告經施以長時間之強制戒治，固屬保安處分之一種
    ，然既與其所應受之刑罰，同係限制人身自由，揆諸比例原則，量刑不宜過重及
    被告犯後坦承犯行之態度等一切情狀，量處如主文所示之刑，以示懲儆。扣案之
    海洛因二包（含包裝重Ｏ．七二公克、淨重Ｏ．二六公克），為毒品危害防制條
    例第二條第二項規定之第一級毒品，爰依同條例第十八條第一項前段規定，宣告
    沒收銷燬之。
三、公訴意旨另以：被告甲○○於本院八十九年度訴字第二三六二號施用毒品案件判
    決確定後（八十九年十二月三日）起至九十一年九月中旬某日止，在不詳地點，
    連續施用第一級毒品海洛因，因認被告另涉犯毒品危害防制條例第十條第一項之
    施用第一級毒品海洛因罪嫌。惟查，被告堅詞否認於前開時間有施用第一級毒品
    海洛因之行為，而本院復查無任何積極證據證明被告於前開時間有施用第一級毒
    品海洛因之行為，核屬不能證明被告此部分犯罪，本應諭知無罪之判決，然公訴
    意旨認此部分與前開有罪部分有連續犯裁判上一罪關係，本院爰不另為無罪之諭
    知，附此說明。
四、併案意旨（九十二年度毒偵字第七七二號）略以：被告甲○○於九十二年三月八
    日下午四時三十分許，在臺中縣后里鄉○○村○○路三一巷旁公園為警查獲時所
    採集之尿液，經送臺中縣衛生局以免疫學分析法及TOXI-LAB方法檢驗結果，呈第
    二級毒品安非他命於人體代謝後之甲基安非他命陽性反應，因認被告另涉犯毒品
    危害防制條例第十條第二項之施用第二級毒品安非他命罪嫌。惟查，被告施用第
    二級毒品安非他命之犯行，固有臺中縣警察局大甲分局義里派出所委託鑑驗尿液
    代號與真實姓名對照表及臺中縣衛生局檢驗尿水報告書各一紙在卷可證，然毒品
    危害防制條例第十條第二項之施用第二級毒品罪及同條例第十條第一項之施用第
    一級毒品罪，其犯罪構成要件並不相同，是被告此部分施用第二級毒品犯行與本
    案起訴之施用第一級毒品犯行，並無連續犯裁判上一罪關係，本院無從併予審理
    ，應退回檢察官另為適法之處理。
據上論斷，應依刑事訴訟法第二百九十九條第一項前段，毒品危害防制條例第十條第
一項、第十八條第一項前段、第二十條第三項，刑法第十一條前段、第五十六條、第
四十七條，判決如主文。
中      華      民      國    九十二    年      四      月     三十     日
                              臺灣臺中地方法院刑事第三庭
                  法  官  陳  得  利
右正本證明與原本無異。
如不服本判決，應於判決送達後十日內向本院提出上訴狀，上訴於臺灣高等法院臺中
分院（須附繕本）。
                                      書記官
中      華      民      國    九十二    年      五      月       五     日
附錄本案論罪科刑法條全文︰
毒品危害防制條例第十條第一項
施用第一級毒品者，處六月以上五年以下有期徒刑。


司法院資訊處製作；財團法人民間司法改革基金會備份。
